臺灣高雄地方法院民事裁定
109年度消債更字第243號
聲  請  人  許睿媕（原名：許宜康、許春寶）
0000000000000000

0000000000000000

0000000000000000

代  理  人  王家鈺律師
上列當事人因消費者債務清理事件聲請更生，本院裁定如下：
    主  文
聲請人許睿媕（原名：許宜康、許春寶）自中華民國一一○年一
月六日下午四時起開始更生程序。
命司法事務官進行本件更生程序。
    理  由
一、聲請意旨略以：伊無力清償債務，曾於民國109年5月8日向
    本院聲請調解債務清償方案，惟調解不成立。又伊未經法院
    裁定開始清算程序或宣告破產，爰聲請更生等語。
二、按債務人不能清償債務或有不能清償之虞者，得依本條例所
    定更生或清算程序，清理其債務。債務人無擔保或無優先權
    之本金及利息債務總額未逾新臺幣（下同）12,000,000元者
    ，於法院裁定開始清算程序或宣告破產前，得向法院聲請更
    生。法院開始更生程序之裁定，應載明其年、月、日、時，
    並即時發生效力。法院裁定開始更生或清算程序後，得命司
    法事務官進行更生或清算程序，必要時得選任律師、會計師
    或其他適當之自然人或法人一人為監督人或管理人。消費者
    債務清理條例（下稱消債條例）第3條、第42條第1項、第45
    條第1項及第16條第1項分別定有明文。
三、經查：
  ㈠聲請人前於109年5月8日向本院聲請調解債務清償方案，經本
    院109年度司消債調字第271號受理，於同年6月16日調解不
    成立，聲請人並於同日以言詞聲請更生等情，業經本院調閱
    上開調解卷宗核閱無訛，並有調解程序筆錄可參（見司消債
    調卷第70頁），依消費者債務清理條例施行細則第44條之3
    規定，聲請人於前置調解不成立後聲請更生，應屬合法。
  ㈡次查，聲請人於107年及108年度申報所得各為315,484元（其
    中寶錸國際股份有限公司薪資所得312,107元、玉山銀行利
    息所得2,123元、餘為股利）、322,586元（其中寶錸國際股
    份有限公司薪資所得322,581元、餘為永豐金股利），名下
    有永豐金8股及欣煜1,109股，勞工保險自108年8月2日起投
    保於寶錸國際股份有限公司，投保薪資為26,400元，另有富
    邦人壽3張保單解約金共74,038元，其中2張各於108年11月
    及109年1月借款60,000元、87,000元，及南山人壽3張保單
    解約金共54,126元，其中1張保單借款餘額40,302元，另有2
    張保單各於107年5月及109年6月解約並領取解約金43,941元
    、19,174元，其玉山銀行帳戶原每月存入「存單利息」175
    元，迄108年5月24日定存解約領回本金200,000元。又聲請
    人任職寶錸國際股份有限公司，於新光三多門市擔任專櫃銷
    售員，據寶錸國際公司函覆之薪資總表及聲請人提出之薪資
    明細所載，107年7月至109年6月每月實領金額為25,048元至
    45,438元不等，合計689,988元，平均每月為28,750元（計
    算式：689,988÷24＝28,750，小數點以下四捨五入；下同）
    ，未領取社會局補助，99年間離婚後，2名子女均由前配偶
    扶養，現已成年長女僅負擔聲請人之保險費等情，有財產及
    收入狀況說明書（司消債調卷第3頁）、債權人清冊（司消
    債調卷第4頁）、財團法人金融聯合徵信中心前置協商專用
    債權人清冊（司消債調卷第6至7頁）、信用報告（司消債調
    卷第9至11頁）、戶籍謄本（司消債調卷第12頁）、存摺（
    司消債調卷第18至24頁、本案卷第31至42頁）、財政部高雄
    國稅局107年及108年度綜合所得稅各類所得資料清單及總歸
    戶財產查詢清單（本案卷第28至30頁）、勞工保險被保險人
    投保資料表（司消債調卷第13至14頁）、診斷證明書（司消
    債調卷第26頁）、高雄市政府社會局社會福利資訊料查詢表
    （本案卷第19至20頁）、薪資明細表（本案卷第23頁、本案
    卷第43至48頁、本案卷第66頁）、富邦人壽保險股份有限公
    司陳報狀（本案卷第24至25頁）、商業保險投保資料查詢結
    果表（本案卷第55頁）、公司客戶餘額資料查詢單（本案卷
    第56頁）、南山人壽保險股份有限公司函（本案卷第67至68
    頁）、集保公司函覆證券帳戶交易明細等資料（本案卷第93
    至100頁）在卷可參。故本院審酌上情，認為核算聲請人目
    前償債能力之基礎以其聲請前兩年內平均每月薪資28,750元
    為基準。
  ㈢關於聲請人個人日常必要支出部分，聲請人承租套房獨居，
    每月房租5,500元，未領取租金補助，有房屋租賃契約書及
    高雄市政府都市發展局函在卷可稽（見司消債調卷第27至29
    頁、本案卷第21頁）。按債務人必要生活費用，以最近一年
    衛生福利部或直轄市政府所公告當地區每人每月最低生活費
    一點二倍定之，消債條例第64條之2第1項定有明文。本院參
    酌衛福部社會司所公告110年度高雄市最低生活費標準為13,
    341元。又該最低生活費用之標準，係照當地最近1年平均每
    人消費支出60％，依其基準之家庭收支調查報告調查表格式
    所示有關經常性支出之調查項目，其原即包括利息支出、食
    品、衣著、房租及水費、電費、醫療保健、交通、娛樂、教
    育等基本生活需求。本院認在聲請人並無特殊需求，應以此
    最低生活費之1.2倍即16,009元認係其個人必要生活費用。
  ㈣至扶養費支出部分，聲請人主張扶養父母親，每月扶養費各3
    ,000元、2,500元。查聲請人父親許添丁為28年生，患有慢
    性阻塞性肺病及冠狀動脈心臟病，107年及108年度申報所得
    各為7,850元、7,172元（均為玉山銀行利息所得），名下有
    位於屏東縣東港鎮之1房1地（即戶籍址），於83年9月領取
    勞保老年一次給付567,000元，現每月領取老農津貼7,256元
    ，自109年1月起為7,550元，聲請人母親許曾月娥為39年生
    ，患有重鬱症等，107年及108年度申報所得各為0元、1,752
    元（玉山銀行利息所得），名下無財產，現每月領取勞保年
    金17,736元等情，有戶籍謄本、稅務電子閘門財產所得調件
    明細表、勞動部勞工保險局函、診斷證明書在卷可參（卷第
    頁）。本院考量聲請人已負擔高額債務之際，依民法第1118
    條、第1119條規定，其負扶養義務之程度，亦應考量其目前
    身負債務之窘境，所負擔之扶養義務能力，自非比一般；又
    按受扶養權利者，以不能維持生活而無謀生能力者為限，民
    法第1117條第1項定有明文；同條第2項規定，前項無謀生能
    力之限制，於直系血親尊親屬不適用之，即直系血親尊親屬
    受扶養者，仍須以不能維持生活者為限（最高法院87年度台
    上字第1696號判決意旨參照）；復查聲請人之父母親現於玉
    山銀行各有定存650,000元、500,000元，有玉山銀行個金集
    中部函覆帳戶資料在卷可稽（本案卷第88至90頁、本案卷第
    114至115頁），聲請人並陳稱父親名下房屋應無房貸、兄弟
    姐妹均有負擔父母扶養費等語（見本案卷第27頁），及父母
    親每月尚領取老農津貼7,550元及勞保年金17,736元，足認
    其等均能以自己之財產維持生活，聲請人既身負龐大債務而
    無法清償，揆諸前開說明，難認其父母親有受聲請人扶養之
    必要。
  ㈤綜上所述，以聲請人現每月收入28,750元為其償債能力基準
    ，扣除個人必要生活費16,009元後，餘12,741元，而聲請人
    目前負債總額為11,203,768元（參司消債調卷第60頁以下，
    包含：第一銀行、台北富邦銀行、國泰世華銀行、花旗銀行
    、聯邦銀行、元大銀行、永豐銀行、玉山銀行、中國信託銀
    行），扣除保險解約金128,164元，以聲請人每月所餘按月
    攤還結果，需約72年【計算式：（11,203,768－128,164）÷1
    2,741÷12≒72.4】始能清償完畢，應認其已不能清償債務。
    此外，聲請人無擔保或無優先權之債務總額未逾12,000,000
    元，且無消債條例第6條第3項、第8條或第46條各款所定駁
    回更生聲請之事由存在，則聲請人聲請更生為有理由，應予
    准許，爰命司法事務官進行本件更生程序。
四、依消債條例第11條第1項、第45條第1項，裁定如主文。
中　　華　　民　　國　　110 　年　　1 　　月　　6 　　日
                  民事庭　法  官  　賴寶合
以上正本係照原本作成。
本裁定不得抗告。
中　　華　　民　　國　　110 　年　　1 　　月　　6 　　日
                          書記官    胡美儀